臺灣臺北地方法院刑事判決
110年度審訴緝字第32號
公  訴  人  臺灣臺北地方法院檢察署檢察官
被      告  李同賢


指定辯護人  本院公設辯護人唐禎琪                  
上列被告因貪污等案件，經檢察官提起公訴（85年度偵字第9698
號、85年度偵字第10464號、85年度偵字第10692號、85年度偵字
第11318號、85年度偵字第11758號、85年度偵字第11759號、85
年度偵字第11815號、85年度偵字第11943號、85年度偵字第1194
4號、85年度偵字第11945號、85年度偵字第11946號、85年度偵
字第12997號、85年度偵字第13073號、85年度偵字第13253號、8
5年度偵字第13384號、85年度偵字第13534號、85年度偵字第135
35號、85年度偵字第14746號、85年度偵字第16395號、85年度偵
併字第13073號、85年度偵併字第13534號、85年度偵併字第1353
5號），本院判決如下：
    主  文
本件免訴。
    理  由
一、公訴意旨略以：甲○○自民國79年7月1日起至85年9月28日  
    止，任職少年隊，為該隊輔導員兼組長，負責執行上級交辦
    各項勤、業務，對於擺設賭博性電動玩具之電玩店賭博罪之
    行為，有依上級指揮執行查緝、取締之權責，為依據法令從
    事公務之人員，且為有調查職務之人員。周人蔘與連玉琴基
    於承前對公務員違背職務行賄之概括犯意聯絡，於甲○○任職
    少年隊上開職務期間，自84年11月間起至85年3月間止，周
    人蔘委由與連玉琴每月在少年隊或臺北市民生東路、林森北
    路附近，交付甲○○新臺幣（下同）30萬元，其中2萬元部分
    係屬於甲○○應得之賄款，另外28萬元係委由甲○○轉交予少年
    隊其他隊員之款項，甲○○基於違背職務之犯意於上開期間按
    月收受上開賄款2萬元，對周人蔘所屬之電動玩具店消極不
    加以取締，而縱容周人蔘繼續經營賭博性電玩店，迄85年4
    月8日周人蔘電玩集團被查獲為止（四月份未送），合計收
    受賄款10萬元（計算式：2萬元 ｘ5 = 10萬元），因認被告
    甲○○涉修正前貪污治罪條例第4條第1項第5款之罪嫌等語。
二、被告行為後，刑法部分條文業於94年2月2日修正公布，並於
    95年7月1日起施行。修正後刑法第2條第1項規定：「行為後
    法律有變更者，適用行為時之法律。但行為後之法律有利於
    行為人者，適用最有利於行為人之法律。」此條文規定係規
    範行為後法律變更所生新舊法比較適用之準據法，本身尚無
    新舊法比較之問題，於新法施行後，應一律適用新法第2條
    第1項之規定，為「從舊從輕」之比較。茲就本件新舊法比
    較敘述如下：
  ㈠貪污治罪條例第4條部分：
    85年10月23日修正前貪污治罪條例第4條第1項規定：「有左
    列行為之一者，處無期徒刑或10年以上有期徒刑，得併科新
    臺幣300萬元以下罰金：一、竊取或侵占公用或公有器材、
    財物者。二、藉勢或藉端勒索、勒徵、強占或強募財物者。
    三、建築或經辦公用工程或購辦公用器材、物品，浮報價額
    、數量、收取回扣或有其他舞弊情事者。四、以公用運輸工
    具裝運違禁物品或漏稅物品者。五、對於違背職務之行為，
    要求期約或收受賄賂或其他不正利益者。」，修正後則將前
    開法定刑併科罰金之部分提高為1億元，經比較新舊法結果
    ，以修正前之規定較有利於被告甲○○。
　㈡追訴權時效部分：
　⒈本件被告所涉犯修正前貪污治罪條例第4條第1項第5款之罪嫌
    ，其法定最重本刑為無期徒刑。是依被告行為時即修正前刑
    法第80條第1項第2款規定，追訴權時效係20年，惟於94年2
    月2日修正、95年7月1日生效之刑法第80條第1項第2款所定
    之追訴權時效，則延長為30年。　　
　⒉又被告行為時，刑法第83條第1、3項原規定：「追訴權之時
    效，如依法律之規定，偵查、起訴或審判之程序不能開始或
    繼續時，停止其進行；停止原因繼續存在之期間，如達於第
    80條第1項各款所定期間4分之1者，其停止原因視為消滅。
    」該條於94年2月2日修正、95年7月1日生效後，將追訴權時
    效停止之原因修改為因「起訴」、「依法停止偵查」或「因
    犯罪行為人逃匿而通緝」，去除「偵查」作為時效停止之原
    因，另增列停止原因視為消滅之事由。
  ⒊另刑法第83條於108年12月31日再度修正，就該條第2項第  2
    、3款停止原因視為消滅之經過期間，將偵查及審理中停止
    期間「達第80條第1項各款所定期間4分之1」，修改為「達
    第80條第1項各款所定期間3分之1」，再度延長追訴權時效
    期間。
　⒋承上，經比較行為時法、中間時法、現行法之規定，修正後
    刑法雖去除刑法第83條關於「偵查」作為時效停止原因之規
    定，然該次修正亦同時將追訴權時效延長，致行為人被追訴
    之期限較久；又108年12月31日再次修正，停止原因視為消
    滅之經過期間再度延長，亦對行為人較不利，是經綜合比較
    結果，自以被告行為時即94年2月2日修正前刑法第80條之規
    定較有利於被告。又依「擇用整體性原則」(最高法院27年
    上字第2615號判例可資參照)，是關於追訴權時效之停止進
    行，及其期間、計算，亦應一體適用修正前刑法第81條、第
    83條之規定。
　㈢綜合上述各條文修正前、後之規定，依法律變更比較適用所
    應遵守之「罪刑綜合比較原則」及「擇用整體性原則」加以
    比較之結果，新法對被告並非有利，應適用被告行為時之法
    律，即94年2月2日修正前刑法之規定處斷之。
三、按案件時效已完成者，應諭知免訴之判決，且得不經言詞辯
    論為之，刑事訴訟法第302條第2款、第307條分別定有明文
    。另按94年2月2日修正前刑法第80條第1項規定，追訴權因
    一定期間不行使而消滅，係指追訴機關於法定期間內，怠於
    行使追訴權，即生時效完成、追訴權消滅之效果，故追訴權
    消滅時效之發生，應以不行使追訴權為其前提要件。又所謂
    追訴權，係對行刑權而言，指形式的刑罰權，包括偵查、起
    訴及審判權在內，若已實施偵查、提起公訴或自訴，且事實
    上在審判進行中，此時追訴權既無不行使之情形，自不生時
    效進行之問題（最高法院108年度台非字第80號判決意旨可
    資參照）。又檢察官偵查終結後至案件實際繫屬於本院前之
    期間，與未行使追訴權無異，此期間追訴權時效應繼續進行
    （最高法院98年度台上字第2094號、99年度台上字第1013號
    判決意旨可資參照）。
四、經查，本件被告所涉修正前貪污治罪條例第4條第1項第5款
    罪嫌之最重本刑為無期徒刑。上開犯行之追訴權時效期間，
    依94年2月2日修正前刑法第80條第1項第2款規定為20年，復
    因被告逃匿，經本院通緝，致審判不能進行，是時效期間應
    加計因通緝而停止之追訴期間4分之1，合計均為25年。而被
    告被訴犯罪行為終了日為85年4月8日，經臺灣臺北地方法院
    檢察署（現改制為臺灣臺北地方檢察署，下稱臺北地檢署）
    檢察官於85年6月11日簽分偵辦，於85年8月9日偵查終結提
    起公訴並於85年8月13日繫屬本院，然因被告逃匿，經本院
    於85年12月5日發布通緝，致審判程序不能開始，有法務部
    調查局臺北市調查處刑事案件移送書上之臺北地檢署收文戳
    章、本院送審收案戳章、85年12月5日85年北院仁刑慎緝字
    第1277通緝書可憑。從而，被告被訴之追訴權之時效，應自
    其犯罪行為終了日即85年4月8日起算25年，並加計因開始實
    施偵查日（85年6月11日）至通緝發布日（85年12月5日）止
    之期間即25年5月25日，並扣除前述該案經提起公訴至實際
    繫屬法院之期間即5日，從而，本案被告被訴之追訴權時效
    於110年9月28日完成，爰不經言詞辯論，逕為免訴之諭知。
據上論斷，應依刑事訴訟法第302條第2款、第307條，判決如主
文。
中    華    民    國　　110 　年 　　11　　月　　2  　日
                  刑事第二十庭審判長法  官  洪英花
　　　　　　
                                    法  官  宋恩同
　　　　　　　　　　　　　　　　　 
                                    法  官  賴鵬年
以上正本證明與原本無異。
如不服本判決應於收受送達後20日內向本院提出上訴書狀，並應
敘述具體理由；其未敘述上訴理由者，應於上訴期間屆滿後20日
內向本院補提理由書（均須按他造當事人之人數附繕本）「切勿
逕送上級法院」。
告訴人或被害人如對於本判決不服者，應具備理由請求檢察官上
訴，其上訴期間之計算係以檢察官收受判決正本之日期為準。
                                    書記官  洪啟瑞
中    華    民    國　　110 　年 　　11　　月　　2  　日